【裁判字號】    96,交聲,815
【裁判日期】    970421
【裁判案由】    聲明異議
【裁判全文】
臺灣臺南地方法院交通事件裁定         96年度交聲字第815號
移送機關    交通部公路總局嘉義區監理所台南監理站
異議人即
受處分人    甲○○
上列受處分人因違反道路交通管理處罰條例案件，對於交通部公
路總局嘉義區監理所台南監理站民國96年8月16日所為之裁決處
分（處分案號：嘉監南字第裁74-S00000000號），聲明異議，本
    主  文
原處分關於甲○○汽車所有人「塗抹污損汽車牌照不能辨識號牌
」部分撤銷。
上開撤銷部分，甲○○不罰。
    理  由
一、原處分意旨略以：異議人即受處分人甲○○（下稱異議人）
    ，駕駛車牌號碼ABD-198號之重機車，於民國（下同）95年
    12月5日15時48分許，在台南市○○街34巷口，因有「未領
    有駕駛執照駕駛機器腳踏車」，及「塗抹污損汽車牌照不能
    辨識號牌」等違規行為，遭台南市警察局第五分局員警，以
    違反道路交通管理處罰條例第21條第1項第1款、第13條規定
    製單舉發，嗣經交通部公路總局嘉義區監理所台南監理站（
    下稱移送機關），以異議人違規事實明確，乃依道路交通管
    理處罰條例第21條第1項第1款、第13條第1項、85條第2項及
    違反道路交通管理事件統一裁罰標準表等規定，合計裁處異
    議人罰鍰新台幣（下同）14,400元。
二、本件聲明異議意旨略以：異議人因上揭該車於94年4月8日停
    放在台南市○○路○段144巷31號自家門前遭竊，約十多天
    後經台南市警察局尋獲，打電話通知異議人前去領回機車，
    但當時機車牌照有被小偷塗抹污損，異議人不知，員警亦未
    告知，致領回後騎車上路被執勤員警開單。然該機車牌照遭
    小偷污損塗抹，異議人根本不知情，並無故意或過失之主觀
    上之犯意，異議人無可歸責之原因，不構成處罰要件。況該
    號牌之塗抹污損只是一點點之白漆，沒有人告知無從察覺，
    在外觀上還看得出牌照號碼，執勤員警因異議人向其報告並
    不知道有白漆之事而誤認異議人態度不好，吹毛求疵，故意
    找麻煩，實為誤會。因此，異議人未有駕照駕駛機車固然不
    對，願意受罰，但是對違規事實中之「塗抹污損汽車牌照不
    能辨識號牌」，因與真正事實不符且有差距，且異議人又無
    主觀上故意過失之犯意，請求免罰等語。
三、按有毀損或變造汽車牌照、塗抹污損牌照，或以安裝其他器
    具之方式，使不能辨認其牌號者，處汽車所有人新臺幣二千
    四百元以上四千八百元以下罰鍰，並責令申請換領牌照或改
    正，道路交通管理處罰條例第13條第1款定有明文。由上開
    條文之文義觀之，塗抹污損牌照，須達到「不能辨識牌號」
    之程度，始得認為觸犯上開條文之規定。
四、經查：移送機關指稱異議人於上開時、地駕駛牌照號碼ABD-
    198號重機車，有塗抹污損汽車牌照不能辨識號牌之違規行
    為，固有臺南市警察局95年12月5日南市警交字第S00000000
    號舉發違反道路交通管理事件通知單1份附卷可稽，惟異議
    人辯稱其並非故意塗抹污損車牌，係因該車失竊經尋獲後即
    被汙損，異議人未察而騎乘於道路上，無故意、過失之可歸
    責性，不構成處罰要件，且該塗抹污損如無人告知亦無從察
    覺，外觀上仍可看出牌照號碼等語。然上揭車輛之號牌雖有
    汙損，然未達「致不能辨識牌號」之程度，業經證人即舉發
    警員葉進坤於本院96年11月9日到庭具結證稱：「（法官問
    ：異議人車牌污損情況如何？）車牌應該是白底黑字，但是
    異議人的車牌黑字的部分有漆掉落的情況，發現該掉落部分
    有人為用黑色筆塗抹加深的情形。」、「（法官問：該車牌
    雖遭塗改，但是是否一眼仍可辨識車牌號碼記載「ABD-198
    」？）是的‧‧」等語在卷可稽（見本院96年11月9日訊問
    筆錄）。是異議人騎乘之上開重機車之號牌上黑字部分雖有
    掉漆並經塗抹，然仍能一眼清楚辨識該車牌號碼，並未有達
    到「致不能辨識號牌」之程度，自難認有移送機關所指稱之
    違規行為。從而，移送機關以異議人有違反道路交通管理處
    罰條例第13條第1款及違反道路交通管理事件統一裁罰標準
    表之規定，裁處異議人罰鍰新台幣4,800元，於法即有未合
    。
五、綜上所述，異議人就原處分關於汽車所有人「塗抹污損汽車
    牌照不能辨識號牌」部分之異議為有理由，又異議人就原處
    分中關於「未領有駕駛執照駕駛機器腳踏車」部分未提出異
    議，則移送機關就此據以援引道路交通管理處罰條例第21條
    第1項第1款及違反道路交通管理事件統一裁罰標準表之規定
    ，裁處異議人罰鍰新台幣9,600元部分並無違誤，因此，自
    應由本院撤銷原處分關於汽車所有人「塗抹污損汽車牌照不
    能辨識號牌」部分，並就此撤銷部分，另為異議人不罰之諭
    知，以資適法。
六、據上論斷，應依道路交通管理處罰條例第87條第2項、道路
    交通案件處理辦法第20條，裁定如主文。
中    華    民    國    97    年    4     月    21    日
                      交通法庭  法  官  陳淑勤
以上正本證明與原本無異。
如不服本裁定應於送達後5日內向本院提出抗告狀。
                                書記官  陳金堂
中    華    民    國    97    年    4     月    21    日


司法院資訊處製作；財團法人民間司法改革基金會備份。
